臺灣彰化地方法院刑事判決　　　　　　　　　　　　　九十四年度訴字第四六一號
　　公　訴　人　臺灣彰化地方法院檢察署檢察官
　　被　　　告　乙○○　女　二.
　　　　　　　　丙○○　女　二.
　　右二人共同
　　選任辯護人　陳世煌律師
　　　　　　　　黃俊昇律師
右列被告因殺人未遂案件，經檢察官提起公訴（九十四年度偵字第六六三號），本院
判決如左：
        主  文
乙○○、丙○○共同殺人未遂，各處有期徒刑陸年。
        事  實
一、丙○○、乙○○係姊妹關係，而乙○○與己○○係舊識。丙○○、乙○○因己○○涉入乙○○與其男友之感情糾紛，致丙○○、乙○○心生不滿，而萌生殺意，
    其二人竟共同基於殺害己○○之犯意聯絡，計劃以電話將己○○誘出，再加以殺
    害，乃推由乙○○以電話通知己○○佯稱：「有事要談，並邀約唱歌。」等語。
    相約於民國九十三年十二月十一日晚上二十四時許，在彰化縣彰化市○○路○段
    二二一號「滿庭芳ＫＴＶ」前見面。己○○於接聽電話後，不疑有他，乃前往赴
    約。嗣乙○○乃於同日二十三時五十二分五十七秒及翌日即同年月十二日凌晨零
    時九分五秒以電話聯繫己○○，確認其是否已到達「滿庭芳ＫＴＶ」，待確定後
    ，再於同年月十二日凌晨零時十一分二十秒以電話聯絡丙○○儘速趕到，而乙○○於同年月十二日凌晨零時十二分四秒許，搭載不知情之甲○○到達「滿庭芳Ｋ
    ＴＶ」後，即將其駕駛之自用小客車順向開過「滿庭芳ＫＴＶ」後，停在隔壁之
    車行前，並以電話將己○○由「滿庭芳ＫＴＶ」停車場叫至其停車處（起訴書誤
    載為同年月二十三時五十二分許，己○○與其友人一起到達「滿庭芳ＫＴＶ」後
    ，由其以電話通知乙○○到場，而乙○○與丙○○係早已在對街等候。），己○○到達後，乙○○並不下車，假意與己○○談話，致己○○須以上半身前傾靠於
    車窗，臉部朝車內之姿勢與乙○○交談。數分鐘後，丙○○由不知情之戊○○搭
    載至現場，並將車停在乙○○所駕駛之車後，丙○○乃持其早已備妥之西瓜刀下
    車，而戊○○於丙○○下車時因正與友人通電話，不知丙○○持刀下車，並隨即
    開車離去。丙○○下車後立即走至己○○後方，趁己○○趴在車窗與乙○○談話
    ，注意力分散及降低反抗能力之際，持上開西瓜刀朝己○○之背部猛砍一刀，己○○背部遭丙○○砍中第一刀時，仍不知發生何事，在驚嚇之餘轉身查看，豈料
    丙○○竟再次持西瓜刀由上往下砍向己○○之正面數刀，己○○見狀，本能地舉
    起雙手保護頭部，致砍中己○○之雙手小臂等處，己○○於身中數刀後，乘隙逃
    走，然丙○○仍在後追殺，持刀再砍傷右肩，己○○因此倒地，丙○○亦因重心
    不穩倒地，己○○見狀乃起身跑向「滿庭芳ＫＴＶ」大門其友人丁○○等人站立
    處求救，經友人送醫急救後，始幸免於難，然己○○仍因丙○○之砍殺而受有低
    血容積休克、背部撕裂傷三十公分、右肩撕裂傷合併韌帶斷裂二十公分、兩側上
    臂撕裂傷合併肌腱斷裂、兩側氣血胸、肋骨斷裂之傷害。丙○○於行兇後，隨即
    坐上乙○○所駕駛之自小客車前往彰化縣伸港鄉之中彰大橋橋下，並由乙○○將
    行兇之西瓜刀丟到大肚溪內（起訴書誤載為將西瓜刀由中彰大橋上往橋下丟棄）
    ，並從此離家。嗣經警接獲醫院通報，數次通知丙○○、乙○○到案說明，其二
    人自知法網難逃後，始到案說明。
二、案經彰化縣警察局員林分局報請臺灣彰化地方法院檢察署檢察官偵查起訴。
        理  由
壹、程序部分：
    按被告以外之人於審判外之言詞或書面陳述，除法律有規定者外，不得作為證據
    ；被告以外之人於檢察事務官、司法警察官或司法警察調查中所為之陳述，與審
    判中不符時，其先前之陳述具有較可信之特別情況，且為證明犯罪事實存否所必
    要者，得為證據，刑事訴訟法第一百五十九條第一項、第一百五十九條之二分別
    定有明文。本件檢察官將證人甲○○、戊○○、己○○於警詢之證述列為證據，
    然被告共同辯護人認上開證人於警詢時之證述，均屬審判外之陳述，故認均無證
    據能力等語。經查：（一）證人甲○○、戊○○於本院審理時所為之證述，與其
    等於警詢時所為之證述並無不同，然其等於警詢時之陳述筆錄並無刑事訴訟法第
    一百五十九條之一至一百五十九條之五之除外規定之適用，應屬刑事訴訟法第一
    百五十九條第一項之審判外陳述，故其等於警詢時所為之陳述並無證據能力。（
    二）證人己○○於本院審理時所為之證述，與其於警詢時及檢察官偵查中具結後
    所為之證述不符。然證人己○○於警詢之證述，係員警於案發後六天始至醫院製
    作筆錄，證人之體能及心智業已恢復，且筆錄採一問一答之方式並經偵訊員警當
    場製作，其供述對證人並無不利之情形，且與證人於偵查中具結後所為之證述相
    符，其警詢中之證述亦係在尚未與被告達成和解之情形為之，並距案發時較為接
    近，較諸於本院審理時已與被告達成民事和解，按諸國人之一般感情，較易因和
    解而為被告有利之陳述，其於警詢時之陳述較能表達案發當時之情況，故認證人
    己○○於警詢時所為之證述，具有較具可信之特別情況，且其警詢時所為之證述
    ，為證明本件犯罪事實存否所必要，依前揭刑事訴訟法第一百五十九條之二之規
    定，應認其於警詢時所為之證述有證據能力。
貳、實體部分：
一、訊據被告丙○○、乙○○固均坦承其於前揭時、地確有到達現場，被告丙○○並
    坦承其確有持類似西瓜刀由後砍傷己○○；被告乙○○並坦承伊確有以電話邀約
    被害人己○○至現場等語。然均矢口否認有共同要殺害被害人，被告丙○○辯稱
    ：伊當天晚上都在伸港鄉住處與友人戊○○喝酒，接到伊妹妹乙○○電話通知邀
    伊到「滿庭芳ＫＴＶ」唱歌，直到出發前去唱歌前都沒有出門；伊是見被害人與
    其妹大聲講話而以為被害人與其妹即被告乙○○在吵架，因酒後一時衝動才持刀
    砍傷被害人，其實伊並無殺人之意云云。被告乙○○辯稱：伊前往「滿庭芳ＫＴ
    Ｖ」前是在甲○○和美鎮○○路住處打麻將，她家是在彰化市與和美鎮交界處，
    其間只有出去一下就再回去打麻將，並沒有與其姊丙○○聯繫；伊到「滿庭芳Ｋ
    ＴＶ」後是與被害人話家常，並不知其姊即被告丙○○持刀要砍被害人云云。惟
    查：（一）證人甲○○於本院審理時證稱：伊更名前為姚婉婷，事發當天乙○○
    本來在伊家中，之後她離去上車後再打電話約伊出來，先去吃消夜再去唱歌，伊
    是由乙○○開車載去唱歌，車是在過了「滿庭芳ＫＴＶ」後才停車，是停在隔壁
    的汽車行前面，停車後乙○○打電話叫己○○過來，己○○即過來與乙○○聊天
    ，己○○是靠在伊這邊的窗戶與乙○○聊天，大約有五至十分鐘之久，當時她們
    並沒有發生爭吵，只是講話比較誇大，就是比較大聲一點，比手劃腳而已，之後
    伊就聽到己○○喊痛，並看到她在流血；己○○被砍幾刀伊並不清楚，但己○○
    被砍後有試著跑開，在空地繞了一圈，而丙○○在後追逐，二人相距約一公尺多
    ，丙○○追逐的時間約有十秒之久，是從停車的路肩往前跑，再繞回到汽車行之
    汽車展示區的草皮上，其二人就各自跌倒，再各自爬起，丙○○就往回走，而己○○則往「滿庭芳ＫＴＶ」門前其友人處跑，丙○○上車時手上還拿著刀等語。
    又被害人因被告丙○○砍殺所受之傷害為低血容積休克、背部撕裂傷三十公分、
    右肩撕裂傷合併韌帶斷裂二十公分、兩側上臂撕裂傷合併肌腱斷裂、兩側氣血胸
    、肋骨斷裂，且被害人因此傷害自九十三年十二月十二日住進加護病房，至同年
    月十四日始轉入普通病房，至同年月十八日始出院，共計住院七天治療始出院，
    有財團法人彰化基督教醫院九十三年十二月二十二日出具之診斷書一紙附卷可稽
    。被告丙○○持刀砍殺被害人數刀，致被害人背部撕裂傷三十公分、右肩撕裂傷
    合併韌帶斷裂二十公分、兩側上臂撕裂傷合併肌腱斷裂、肋骨斷裂，造成兩側氣
    血胸，顯見被告丙○○用力之猛，且被告丙○○所砍殺之部位係被害人身體之重
    要部位，並如證人甲○○前開所為證述，被告丙○○於車旁砍殺被害人後，再追
    逐被害人約十秒加以砍殺，如被告丙○○並無殺害被害人之意，何以會在砍傷被
    害人後，再追逐被害人加以砍殺，而不予殺傷被害人一刀後，即予停止殺害行為
    ，卻仍再持刀追殺被害人，況按諸一般常情，如非積怨甚深，欲致人於死，亦不
    會僅因其妹與他人發生爭吵即持刀砍殺被害人之要害部位，是被告丙○○之殺人
    意圖灼然甚明。（二）被告丙○○於本院審理時供稱：用以砍己○○之西瓜刀是
    伊父親在案發前快十天買的，他有告訴伊有買一把刀子放在車上沒拿下來等語。
    然其另於偵查中供稱：刀是案發前幾天買的，買來切水果的，刀長約三十公分等
    語。其前後供述不僅不一，然不論其於偵審中何次之供述，均係在案發前幾天即
    已買西瓜刀，並將用以切水果，然西瓜刀非一般水果刀，應是有急用才會買西瓜
    刀，怎有可能買來後放置在車上數天之久，而未拿下車使用之理？更足以證明被
    告預藏西瓜刀在車上係為殺人之用，而非如其所辯，是忘了拿下車。（三）被告
    乙○○供稱係以「邀約唱歌」為由，電邀被害人至「滿庭芳ＫＴＶ」，然既係邀
    約唱歌，被告乙○○何以將其所駕駛之自用小客車開過了「滿庭芳ＫＴＶ」後再
    停車，業據證人甲○○、戊○○於本院審理時證述明確，顯見被告乙○○並無唱
    歌之意，否則其到達「滿庭芳ＫＴＶ」後，應是進入該ＫＴＶ之停車場停車，而
    非將車開過「滿庭芳ＫＴＶ」後再停車，且並不下車，再電邀被害人到其停車處
    。又被告丙○○係到達現場後，待被害人與被告乙○○交談數分鐘後，即由證人
    戊○○之自用小客車持西瓜刀下車砍殺被害人，且就被告乙○○使用之0000
    000000號行動電話通聯記錄觀之，在九十三年十二月十一日十四時十分十
    七秒、十五時十分十七秒、十五時二十七分十九秒、十五時三十一分二十八秒、
    十五時四十二分八秒、十九時五十二分九秒、十九時五十三分四十秒、二十時三
    十分四十六秒、二十二時二十一分三十一秒、二十二時二十六分三十秒均由被告
    乙○○以該電話聯繫被告丙○○使用之0000000000號行動電話，再於
    同日二十二時二十九分二十四秒、二十二時三十二分五十四秒由被告乙○○以該
    電話聯繫被害人己○○使用之0000000000號行動電話，之後再於同日
    二十三時六分十七秒由被告乙○○以該電話聯繫被告丙○○之上開行動電話，再
    於同日二十三時二十九分三十九秒、二十三時五十二分五十七秒、翌日即九十三
    年十二月十二日凌晨零時九分五秒由被告乙○○以該電話聯繫聯繫被害人己○○
    之上開行動電話，又於同日凌晨零時十一分二十秒由被告乙○○以該電話聯繫被
    告丙○○之上開行動電話，再於同日凌晨零時十二分四秒由被告乙○○以該電話
    聯繫被害人己○○之上開行動電話，有被告乙○○使用之上開行動電話通聯記錄
    一份在卷可按（附於警詢卷內）。足徵被告二人於九十三年十二月十一日中午過
    後至十二日凌晨間聯絡甚為頻繁，則其等若非事前謀議要共同殺害被害人，焉有
    僅係互相邀約唱歌如此頻繁之聯絡，又何須攜帶西瓜刀前往唱歌之理？且被告乙○○上開行動電話之發話基地台，於九十三年十二月十七日十九時二十四分二秒
    起，至同日二十三時五十二分五十七秒止計換過十個基地台，有上開通聯記錄在
    卷可稽，顯見非如被告乙○○所辯，當天晚上其均在證人甲○○位於和美鎮○○
    路之住處打麻將。又由被告丙○○之上開行動電話通聯記錄觀之，其於九十三年
    十二月十一日十九時五十二分九秒起，至同日二十三時五十五分二十八秒止，亦
    換過十個基地台，有上開行動電話通聯紀錄一份附卷可憑（附於本院卷內），也
    非如被告丙○○所辯，當天晚上在出發至「滿庭芳ＫＴＶ」前，均在其伸港鄉之
    住處與戊○○喝酒聊天。另由被告乙○○上開通聯紀錄記載觀之，應係被告乙○○於九十三年十二月十一日二十三時二十九分三十九秒及二十三時五十二分五十
    七秒、十二月十二日零時九分五秒以電話確認被害人己○○至「滿庭芳ＫＴＶ」
    後，即於十二月十二日零時十一分二十秒聯絡被告丙○○儘速趕到，再於其在十
    二月十二日零時十二分四秒到達「滿庭芳ＫＴＶ」後，即以電話將被害人己○○
    叫至其停車處，由被告乙○○引誘被害人上前與其談話，使被害人失去戒心後，
    再由被告丙○○持刀加以殺害，更可證明被告二人確有共同謀議要殺害被害人己○○無訛，其等所辯未共同謀議殺害被害人云云，應屬卸責之詞。（四）證人即
    被害人己○○雖於本院審理時證稱：伊在警詢時之指訴是太緊張了，因伊當時人
    在醫院胡思亂想才會說被告二人是共犯，但現在想一想，當時應是誤會，應以現
    在審理時之證述為真實，並證稱：伊被丙○○持刀砍傷時，被告乙○○有叫被告
    丙○○不再砍了等語。然證人己○○上開證述是在其與被告二人達成和解後所為
    之證述，且證人己○○於本院審理時，經本院詢問其和解時被告等有無要求到法
    庭後幫她們說情？證人己○○就此問題保持沈默未為回答。按諸國人一般常情，
    於兩造爭執後達成和解，大多不願再追究，並有為他造美言之情形，是證人己○○於本院之證述，應係於與被告等和解後，為迴護被告之詞，與事實不符，不可
    採信。又證人己○○於警詢時訴稱：九十三年十二月十一日二十三時許，伊接獲
    乙○○的電話，說有事要跟伊講，約伊至「滿庭芳ＫＴＶ」前見面，伊與郭美華
    、許喬甯、丁○○一同前往，到達後乙○○又打電話給伊，叫伊走到隔鄰車行的
    汽車展覽區與她見面，當時伊看到乙○○坐在車上，就彎腰與其交談，正在交談
    之際，丙○○趁伊未防備，直接持刀砍殺伊，直到伊倒地不起為止；伊的左手臂
    被砍一刀、右手臂三刀、背部一刀，均為深部刀剌傷，醫生說雙臂手筋遭砍斷，
    必須長期復健治療，手部功能只能恢復七、八成，背部一刀造成開放性氣胸；丙○○雖未言詞表示讓伊死，但伊覺得她有意殺死伊，因她一路追殺伊，直到伊倒
    地不起，仍然持續持刀砍殺，而本件是乙○○打電話邀伊出來，所以她們二人是
    共犯等語。另於偵查中證稱：當天是乙○○約伊出來說有事情要找，因為之前就
    認識她所以也沒有起疑，到了現場後，乙○○就叫伊一個人過去找她，當時她們
    坐在車上，車上有她朋友「婉婷」（即甲○○更名前之名字），伊即趴在車窗與
    乙○○對話，講沒幾句丙○○就自車子旁邊出來，手上拿一把像西瓜刀的東西往
    伊身上砍，第一刀砍到伊背部，當時伊嚇到了，丙○○沒有說什麼，又砍第二刀
    ，伊就用手去擋，第三刀砍到右手上臂，因情況很亂，伊的左手也被她砍傷；伊
    在很久之前曾與乙○○發生口角，可能是們還記恨才會砍伊，那天乙○○約伊出
    去伊也覺得莫名奇妙，而伊與被告和解後，她們說伊不用到庭開庭；當天乙○○
    打電話給伊說有事要談，約伊出去，到場時她們來了三輛車，本來伊還上錯車，
    那輛車只有一個男子，後來伊才下車往前走到第一輛，也就是乙○○駕駛的那輛
    ，伊站在車窗旁才聊三句就被砍了；伊在猜想可能是之前乙○○交了一個男朋友
    ，該男子後來喜歡伊的一個朋友，而那個朋友與伊很好，乙○○可能誤會是伊牽
    線，才會發生此事等語。證人己○○之警詢係在事發後五、六天在醫院製作筆錄
    ，其心情應已平復，而偵查中之證述，雖係在與被告和解後為之，但被告等均未
    在場，並無因和解後基於人情之心理壓力，較可為真實之陳述，且其警詢、偵查
    中之證述均無不符之處，故其於警詢、偵查中之證述應與事實相符，應堪可採。
    （五）證人戊○○於本院審理時雖證稱：伊與丙○○在她家喝酒，大約是晚上八
    、九點喝到十點多將近十一點，之後丙○○接到乙○○的電話說要唱歌，因丙○○已有幾分醉，但只有半醉，沒有全醉，因她如全醉就會睡著，半醉就會吵鬧，
    喝酒當中稍微會鬧，伊就叫她不要去，但她說要自己開車去，伊怕她發生車禍才
    載她前往「滿庭芳ＫＴＶ」；伊到時看見乙○○的車停在過了「滿庭芳ＫＴＶ」
    的地方，伊即將車停在其後方不到一個車身的地方；伊停車前即與朋友在通電話
    ，所以沒有注意丙○○，是丙○○自行下車的，下車時有無拿西瓜刀伊並不知道
    ，且在她下車後伊即開車離去，並沒有看到丙○○如何持刀砍傷己○○等語。另
    於偵查中證稱：當天是伊開車載丙○○去「滿庭芳ＫＴＶ」，到了之後，伊就先
    離開等語。由被告丙○○之上開行動電話通聯記錄之基地台觀之，被告於九十三
    年十二月十一日晚上七時許起，至十一時許止，並非均在同一地點，已如前述，
    是證人戊○○所為之證述，顯有不實之處，且就其述證，被告丙○○當天雖有喝
    酒，但並未至喝醉之情況，故其證述並不能為有利於被告丙○○之認定。（六）
    證人丁○○於本院審理時證稱：是被害人己○○接到被告乙○○的電話，邀她去
    唱歌，因伊與郭美華、許喬甯和她在一起逛夜市，己○○才邀伊等要不要一起去
    唱歌，被告乙○○並沒有邀伊與郭美華、許喬甯等人唱歌；當時是許喬甯開車載
    伊等到「滿庭芳ＫＴＶ」，到達後就直接將車停在「滿庭芳ＫＴＶ」旁的停車場
    ，再一起下車，到「滿庭芳ＫＴＶ」的大門等候，停車時是很順的停進去，所以
    停車場的車子不多，另外「滿庭芳ＫＴＶ」的大門到馬路中間有一廣場，亦可以
    停車，大約可以直行停三部自用小客車的距離，且停車後伊與郭美華在聊天，所
    以沒有注意到己○○發生何事；乙○○的車來時伊知道，因伊認得她的車，她是
    將車開過「滿庭芳ＫＴＶ」後才停車的，也沒有人下車，她停車後己○○就走過
    去，過不久就喊痛跑回來等語。由證人丁○○之證述可知，被告乙○○僅邀被害
    人己○○前去「唱歌」，並未邀約證人丁○○等人，且其到達時是過了「滿庭芳
    ＫＴＶ」後才停車，且未下車，顯見其邀約被害人己○○「唱歌」係屬托詞，僅
    係要誘出被害人己○○，再加以殺害。辯護人辯稱：被告等如有殺人之犯意，何
    以會邀約多人唱歌云云。容有誤會。（七）綜上所述，本件應係被告乙○○與被
    害人己○○間存有宿怨，被告乙○○乃與其姊即被告丙○○謀議殺害被害人己○○，而推由被告乙○○藉故約出被害人己○○，再由被告丙○○飲酒壯膽後持刀
    砍殺被害人己○○。此外，復有案發現場之照片、簡圖及棄刀位置圖等附卷可稽
    ，被告等前揭所辯，無非係事後卸責之詞，要無可採。本件事證業已明確，被告
    等之犯行均堪採信。
二、核被告二人所為，均係犯刑法第二百七十一條第二項、第一項之殺人未遂罪。被
    告二人就前開犯行有犯意聯絡及行為分擔，均為共同正犯。又被告二人已著手於
    犯罪行為之實行，惟尚未達犯罪之目的，其等行為尚屬未遂階段，均依刑法第二
    十六條前段之規定減輕其刑。另被告丙○○雖辯稱其因酒醉才會砍殺被害人，然
    其飲酒並未至醉，業據證人戊○○證述明確，已如前述，故並無精神耗弱之情形
    ，併予敘明。爰審酌被告二人年紀僅二十餘歲，且無前科，品行尚可，又被告乙○○因感情糾紛，心情苦悶，被告丙○○欲為其妹出氣，一時失去理智致罹重典
    ，然其等預購西瓜刀犯案，並持該西瓜刀砍殺被害人致被害人造成如事實欄之傷
    害，手段兇殘、所生之危害甚巨、惟已與被害人達成民事和解（如卷附調解書）
    ，取得被害人之諒解，及其等犯罪後仍均否認犯行之態度等一切情狀，各量處如
    主文所示之刑，以示懲處。至被告等行兇之西瓜刀一把，已遭被告乙○○丟入大
    肚溪而滅失，業據被告乙○○供明在卷，爰不予宣告沒收，附此敘明。
據上論斷，應依刑事訴訟法第二百九十九條第一項前段，刑法第二十八條、第二百七
十一條第二項、第一項、第二十六條前段，判決如主文。
本件經檢察官林裕斌到庭執行職務。
中      華      民      國      九十四      年    五    月      十八    日
                                臺灣彰化地方法院刑事第一庭
                                    審判長法官  葉  榮  郎
                                    法      官  葛  永  輝
                                    法      官  陳  秋  錦
右正本證明與原本無異。
如不服本判決，應於判決送達後十日內，向本院提出上訴狀（須附繕本）。
告訴人或被害人對於判決如有不服具備理由請求檢察官上訴者，其上訴期間之計算係
以檢察官收受判決正本之日期為準。
                                    法院書記官  于  淑  真
中      華      民      國      九十四      年    五    月      十八    日
刑法第二百七十一條
殺人者，處死刑、無期徒刑或十年以上有期徒刑。
前項之未遂犯罰之。
預備犯第一項之罪者，處二年以下有期徒刑。
